【裁判字號】    99,台上,1987
【裁判日期】    990401
【裁判案由】    違反毒品危害防制條例
【裁判全文】
最高法院刑事判決            九十九年度台上字第一九八七號
上  訴  人  甲○○
選任辯護人  楊雯齡律師
上列上訴人因違反毒品危害防制條例案件，不服台灣高等法院台
中分院中華民國九十七年二月二十六日第二審判決（九十六年度
上訴字第二八一二號，起訴案號：台灣台中地方法院檢察署九十
五年度偵字第六六一五號），提起上訴，本院判決如下：
    主  文
上訴駁回。
    理  由
按刑事訴訟法第三百七十七條規定，上訴於第三審法院，非以判
決違背法令為理由，不得為之。是提起第三審上訴，應以原判決
違背法令為理由，係屬法定要件。如果上訴理由書狀並未依據卷
內訴訟資料，具體指摘原判決不適用何種法則或如何適用不當，
或所指摘原判決違法情事，顯與法律規定得為第三審上訴理由之
違法情形，不相適合時，均應認其上訴為不合法律上之程式，予
以駁回。本件原判決依憑上訴人甲○○及證人即共同被告吳萱蓉
（經原審判決確定）均坦承有於原判決所述時地，收取鍾錦全所
交付之現金新台幣（下同）一千五百元之供述，證人鍾錦全之證
詞，卷附台中市警察局函暨職務報告書、法務部調查局毒品鑑定
通知書，暨扣案毒品海洛因、現金一千五百元、行動電話等證據
資料，認定上訴人有其事實欄所載之轉讓第一級毒品犯行，且敘
明上訴人否認該犯行，辯稱：一千五百元是鍾錦全返還的部分借
款，由吳萱蓉幫伊去拿，並未交付毒品，扣案毒品是鍾錦全個人
所有，非伊所交付云云，為不足採，亦依調查所得證據，於理由
內詳予指駁、說明。因認上訴人犯行明確，而撤銷第一審無罪判
決，改判論處上訴人共同轉讓第一級毒品（累犯）罪刑，已詳述
所憑之證據及其認定之理由。上訴意旨略稱：證人鍾錦全確與上
訴人有債權債務存在，其有多次施用毒品行為，原本自有毒品來
源，原判決僅憑施用毒品之鍾錦全片面指述，在缺乏其他確信為
真實補強證據情況下，遽認上訴人成立轉讓毒品罪，有違證據法
則；行動電話是否為上訴人所有，原審未予查明，既為上訴人作
為聯絡轉讓海洛因用途，卻未依毒品危害防制條例第十九條宣告
沒收，有判決不備理由及不適用法則之違失；扣案一千五百元未
依毒品危害防制條例第十九條宣告沒收，卻引用刑法第三十八條
第一項第三款規定沒收，且在無證據證明海洛因包裝袋無法與海
洛因分離情況下，引用毒品危害防制條例第十八條第一項前段諭
知沒收銷燬，未依同條例第十九條規定宣告沒收，均有判決適用
法則不當之違誤云云。惟查：犯罪事實之認定，證據之取捨及其
證明力之判斷，乃事實審法院自由判斷之職權，如其取捨不違背
經驗法則與論理法則，即不得指為違法，而據為上訴第三審之理
由。本件原判決綜合全案證據資料，而為上訴人上揭犯罪之認定
，已說明上訴人與吳萱蓉共同轉讓價值一千五百元海洛因予鍾錦
全，除據鍾錦全證述外，並有當場查扣之毒品海洛因、現金一千
五百元及上訴人所有行動電話為憑，並非單以證人鍾錦全之指述
為據，對於證人林詩彬所證鍾錦全確有向上訴人借款五千元等語
，無從憑認現金一千五百元係償還借款，難為上訴人有利之佐證
，均於判決內詳細說明本於調查所得之心證而為事實判斷之理由
，所為論斷，並無理由不備之違法情形存在。對於上訴人於警詢
中自承扣案行動電話為其所有，認係上訴人被動聯繫轉讓毒品所
用，且僅一次，無從認係專供犯罪所用，而無其他合法用途，不
予宣告沒收，扣案之現金一千五百元，業已合法裁定（原審於九
十七年四月七日裁定更正，上訴人提起抗告，經本院以九十七度
台抗字第四七七號抗告駁回）更正依毒品危害防制條例第十九條
第一項規定宣告沒收，於法均無違誤。又扣案毒品海洛因係屬白
色粉末，此有照片及法務部調查局鑑定函可稽（見警詢卷第二十
八頁、偵查卷第三十五頁），原判決對於扣案之毒品海洛因包裝
袋認與其內之海洛因無法完全析離，亦屬毒品，併依毒品危害防
制條例第十八條第一項前段諭知沒收銷燬之，並無不合，理由中
雖贅引「法務部調查局調科壹字第０九三００一一三０六０號函
亦同此見解」等語，但於判決之結果不生影響，自無違法可言。
此外，上訴意旨就屬原審採證、認事職權之適法行使及原判決已
說明事項，徒憑己見，任意指摘為違法，且仍為單純事實之爭執
，均非適法之第三審上訴理由。其上訴違背法律上之程式，應予
駁回。
據上論結，應依刑事訴訟法第三百九十五條前段，判決如主文。
中    華    民    國  九十九  年    四    月    一    日
                      最高法院刑事第十一庭
                          審判長法官  石  木  欽
                                法官  洪  佳  濱
                                法官  韓  金  秀
                                法官  段  景  榕
                                法官  周  煙  平
本件正本證明與原本無異
                                      書  記  官
中    華    民    國  九十九  年    四    月    七    日
                                                      K

司法院資訊處製作；財團法人民間司法改革基金會備份。
